臺灣高等法院刑事判決
108年度上易字第1893號
上  訴  人  
即  被  告  周浩鈞  





                      （現於法務部○○○○○○○○羈押                          中）        
上列上訴人因侵占案件，不服臺灣新北地方法院108年度易字第2
22號，中華民國108年7月26日第一審判決（起訴案號：臺灣新北
地方檢察署107年度偵字第2742號），提起上訴，本院判決如下
：
    主  文
上訴駁回。
    事  實
周浩鈞於民國106 年12月13日下午2時24分前之某時許，委託友
人甘舜欽以其名義代為向黃安生所經營址設在桃園市○○區○○街00
號之雅馳企業有限公司（下稱雅馳公司），承租車牌號碼000 －0
000號租賃小客車1 輛，約定租賃期間自106 年12月13日下午2時
24分起至106 年12月19日下午2 時30分止。詎周浩鈞於租期屆滿
後，竟意圖為自己不法之所有，基於侵占之犯意，拒不歸還該車
，亦不給付租金或辦理續租事宜，而將本件汽車侵占入己。嗣於
107 年1 月6 日晚間6時許，為警在新北市○○區○○路0 巷00號「
艾蔓汽車旅館」213 號房之車庫內查獲前揭車輛（已合法發還雅
馳公司）。
    理  由
一、當事人對於本院作為得心證依據之被告以外之人於審判外陳
    述，經本院審理時逐項提示，均同意作為證據，本院審酌各
    項證據作成時之狀況，認為並無不可信或不適當之情事，依
    刑事訴訟法第159條之5第1項規定，均有證據能力。
二、訊據上訴人即被告周浩鈞固坦承其有使用前開車輛，且該車
    輛係於前揭時、地為警查獲，惟矢口否認有何侵占犯行，辯
    稱：該車輛係甘舜欽去承租的，我並沒有叫他去租車，甘舜
    欽使用3天後，我跟他說我要搬家所以要用車，前面我有給
    他錢，是匯款給甘舜欽，後來我跟他說我還要用幾天，因為
    甘舜欽積欠我新臺幣（下同）1 萬多元，實際多少錢我忘記
    了，大約1 萬5,000元，所以我叫他用欠我的錢支付租車費
    用，要他1 天扣2,500元，但我請甘舜欽去繳錢的時候，甘
    舜欽就沒有理我了，因此甘舜欽後來跟我講還車的事情時，
    我有跟他說不是叫他用欠我的錢去給車行，我就把他封鎖了
    ，且於被抓的隔天，我還問他為什麼沒有把沒給車行錢的事
    告訴我，況且期間我還有請賴沛宗去跟甘舜欽講，如果沒有
    錢付，可以聯絡我，我會去支付。至於卷內的通訊紀錄確實
    是我與甘舜欽的訊息，但他只有擷取部分對他有利的內容，
    沒有提出全部的訊息內容云云。經查：
  ㈠甘舜欽有於前揭時日向告訴人雅馳公司承租前開汽車，嗣甘
    舜欽將該車交由被告使用，被告於租期屆滿後並未歸還該車
    ，亦未繳付租金或延長租約，直至107 年1 月6 日晚間6時
    許，為警在上址「艾蔓汽車旅館」213 號房之車庫內尋獲該
    車等節，業據被告坦認在案，核與證人甘舜欽於偵查及原審
    審理時證述；證人即告訴人之總經理姚學士於警詢及偵查中
    之指訴情節大致吻合（偵卷第25、26、105 至107 、117 至
    119 頁，原審易字卷第183 至188 頁），復有失車－案件基
    本資料詳細畫面報表、新北市政府警察局車輛尋獲電腦輸入
    單、汽車行車執照、車籍資料、租賃定型化契約書在卷可按
    （偵卷第31至37頁、第41至53頁），此部分事實，洵堪認定
    。
  ㈡徵諸證人甘舜欽於偵訊中證稱：被告在106 年間，請我幫他
    去桃園市龜山區租車行，承租1 台TOYOTA的自小客車，但是
    他遲遲未還車，車行又一直打電話催我，我叫被告趕快還，
    他回覆我說他就是不還，不然我要怎樣等語（偵卷第106 、
    107 頁）；嗣於原審審理時證稱：前揭車輛是我向告訴人承
    租，被告因當時沒有駕照，所以他給我租車卷要我去跟告訴
    人租車，車輛的實際使用人是被告，他也知道租期的期限。
    後來因為租期到了被告沒有還車，告訴人有跟我催討車輛，
    所以我有跟被告聯繫，偵卷第143 頁以下的對話紀錄就是我
    跟被告的聯絡的訊息，對話中的「仲小威」就是被告，我問
    他何時還車，但被告沒有給我明確的回答，我有將這個情形
    告知告訴人，告訴人就說要去報警。又在通話中被告所提到
    的是向告訴人承租的另1 輛車子有牽扯到槍炮的案件，但那
    輛車不是我承租的，至於何人承租我不知道，我不知道被告
    為何要這樣講，我當下覺得被告只是以此作為不還車藉口。
    此外，我跟被告沒有債務關係，被告好像有說要我以積欠他
    的債務繳納到期的租車費用，但我不知道我欠被告什麼錢等
    語（原審易字卷第184 至188 頁），可知證人甘舜欽就被告
    委請其向告訴人租車，然被告於租期屆滿時仍未返還車輛，
    其因而遭告訴人催討，故而向被告聯繫，然被告亦未表示要
    將車輛返還等節，證述一致，核無瑕疵。
  ㈢審酌證人甘舜欽僅係就其前開親身經歷、見聞而為陳述，復
    衡酌被告尚委請證人甘舜欽替其承租車輛使用，已徵其等於
    本件案發期間互動頗佳，證人甘舜欽有何捏虛不實之詞攀誣
    被告之必要；復且，觀諸被告及證人甘舜欽陳稱為其等之通
    訊軟體對話紀錄（偵卷第143 至165 頁），內容如下：
  1.106年12月29日3時4分許至17時24分許：
    甘舜欽：周董你到現在還沒還車？
    甘舜欽：不是啦！是到底哪裡惹到你辣！一定要這樣搞我
            是嗎？
    甘舜欽：人呢？（貼圖）
    甘舜欽：人呢？（貼圖）
    被告  ：誰出賣人就搞誰
    被告  ：昨天才知道真相
    被告  ：車行說出來了
    甘舜欽：這並不是你拿來當做不還車的藉口
    被告  ：本來不是現在是
    甘舜欽：更何況我只能這樣說了，因為車的確不是我在    
             使用
    被告  ：嗯嗯，我知道，所以筆錄我也會去改一下，改    
            槍技術跟槍支來源真的是甘舜欽傳授的，因為我  
            沒有其他管道嘛
    被告  ：那我知道了
    甘舜欽：你侵占車子不繳租金又不還車，說好要紿車行租  
            金的時間又東拖西拖出爾反爾，我根本就不知道  
            要怎麼再跟車行解釋。出賣你？你有沒有搞錯？
            我若不說事實，請問我該怎麼向車行交代？
    被告  ：說實話這麼
    被告  ：要說實話這麼容易？好，沒問題
    甘舜欽：（傳送對話照片）
    甘舜欽：你要不要看看你自己當時車行在疲勞我的時候你
            怎麼回我的
    甘舜欽：更何況車行都說了，你如果要續租很簡單，錢付
            一付就好
    甘舜欽：如果沒錢付，把車趕快牽回去，他們也不用損失
            更多營業時間，只是要你多為他人著想，真的有
            那麼難嗎？
    甘舜欽：人呢？（貼圖）
    甘舜欽：人呢？（貼圖）
    甘舜欽：人呢？（貼圖）
    甘舜欽：傻眼  無言  覺得瞎（文字貼圖）
    甘舜欽：傻眼  無言  覺得瞎（文字貼圖）
    甘舜欽：傻眼  無言  覺得瞎（文字貼圖）
    甘舜欽：受姆（文字貼圖）
    甘舜欽：受姆（文字貼圖）
    甘舜欽：受姆（文字貼圖）
    被告  ：怎樣扒子
    被告  ：廖扒子
    被告  ：線民 有事嗎
    被告  ：等等就牽去還了
    被告  ：你放心
    被告  ：我說話算話
    被告  ：等我做完筆錄
    被告  ：我就牽車去還
    被告  ：我在新莊分局更改筆錄，是你教我的，你是我上
            游
    被告  ：這樣子我會比較舒服一點
    被告  ：我也才會爽
    被告  ：對了
    甘舜欽：在你眼中似乎沒有情義只有利與益
    被告  ：你不認沒關係
    被告  ：那就一直擺著吧
    被告  ：白白
    被告  ：白白浪費我的時間
    被告  ：拜拜
    甘舜欽：早就講好的事你又拿出來提，我不懂欸！你是不
            是腦子有點壞了？
  2.證人甘舜欽自106 年12月29日17時24分許後不斷傳送訊息及
    貼圖予被告，但被告均拒收訊息。
    依前開通訊內容可知，證人甘舜欽於租約到期後，曾多次催
    促被告還車或辦理續租，抑或支付租金予告訴人，然卻遭被
    告以遭證人甘舜欽出賣其為由，表示本來此並非其不還車之
    藉口，但現在已是，更表示要去變更筆錄，改稱槍枝來源及
    改槍技術均來自證人甘舜欽，證人甘舜欽旋即回覆，其並非
    出賣被告，僅是將實情說出，否則如何跟告訴人交代，並請
    被告若沒錢支付，就盡速將車返還，不要造成告訴人營業損
    失，多替他人著想等語，惟被告仍一再指稱證人甘舜欽為「
    抓耙子」、「線民」，揚言其已去新莊分局更改筆錄，指證
    證人甘舜欽為其上游，如此其心情方會比較舒坦，且於證人
    甘舜欽質疑其腦子是否有點壞了後，被告即拒絕接收證人甘
    舜欽傳送之訊息，對證人甘舜欽均相應不理，該等情狀，俱
    與證人甘舜欽前揭所證情節吻合，堪認證人甘舜欽該等證詞
    非虛，是被告明知前揭車輛租賃期間業已屆至，仍拒不支付
    租金及返還車輛，被告侵占前揭車輛之舉止，至為灼明。
  ㈣被告固以前揭情詞置辯，惟查：
  ⒈稽之被告於警詢時辯稱：車輛是甘舜欽向桃園的車行承租的
    ，我大概在106 年12月25日前向甘舜欽借用本件汽車，我之
    前就有先給甘舜欽1 萬多元支付車輛使用的費用，之後因為
    甘舜欽有欠我1 萬元，我有跟他說從他欠我的債務裡面扣，
    我也一直提醒他要還車，並詢問他尚有多少車輛使用費未結
    清云云（偵卷第12至14頁）；嗣於原審準備程序時辯稱：我
    確實有委託甘舜欽去租車，租期快到前，我有聯繫甘舜欽，
    並請友人轉達，因甘舜欽先前積欠我債務，原因忘記了，金
    額大約1萬5,000元，我叫他以欠我的債務去繳到期後的租車
    費用，不夠我再貼他，但甘舜欽以訊息回我說他沒錢，之後
    我要找甘舜欽還車他就消失不見了云云（原審易字卷第80、
    81頁）；復於本院審理時為前揭辯稱，可徵被告就本件係其
    向甘舜欽借用車輛使用，抑或其委請甘舜欽代為承租車輛使
    用；其有無先匯款或交付證人甘舜欽1 萬多元之租車費用；
    於本件汽車租期屆至後，被告要求證人甘舜欽以積欠其之債
    務先抵繳到期後之租車費用，該債務金額為1萬元或係1萬5,
    000元等節，辯詞前後不一、迥異，更與前開通訊內容所彰
    顯之被告未曾提及甘舜欽積欠債務、復未有其請甘舜欽繳納
    租金之表示，暨被告尚表明不欲還車等情狀俱屬相悖；此外
    ，苟確有甘舜欽積欠債務乙事，被告豈會積欠之款項金額陳
    述不一，甚就債務之緣由尚不清楚而無法說明，顯與常理有
    違，而難逕採。
  ⒉證人賴沛宗於本院審理時證稱：我認識被告與甘舜欽，我知
    道在107 年時被告與甘舜欽有發生租車的糾紛，當時是甘舜
    欽有跟被告借錢，且他有幫被告去租車，被告就叫甘舜欽用
    欠他的錢去付租車錢，但甘舜欽都沒有付錢，所以他們因此
    吵架。我會知道這件事情是因為被告都跟我在一起，被告當
    時住我家，所以被告有拿他們之間的LINE紀錄給我看，但我
    沒有過問他們2 個人的事情，被告也沒有請我去跟甘舜欽說
    ，要他去付租車費用。又我說看到的對話紀錄就是法院提示
    的偵卷第143到165頁的紀錄，但我沒有看到這麼多。至於我
    怎麼得知甘舜欽欠被告錢的部分，我不太記得是聽被告講還
    是自己有看到，反正那時候有很多人跟被告借錢，而被告有
    無向甘舜欽催債，我也不知道云云（本院卷第143 至146 頁
    ），審酌依證人賴沛宗所證情節，可知其與被告甚為交好，
    更長期同住，則其證述之情，是否全無偏頗之虞，殊非無疑
    ；況其證稱被告未請其與甘舜欽聯繫，要甘舜欽支付租車費
    用乙節，核與被告辯詞相悖；甚者，依其所證，其僅單純經
    被告提供被告與甘舜欽間的LINE紀錄而已，並未親身見聞參
    與此事，且證人賴沛宗就甘舜欽為何積欠被告款項、所積欠
    之數額為何均未能說明，其之證述自無採為被告有利之論據
    。
  ⒊至被告辯稱，甘舜欽所提出之前揭訊息，雖為其等之通訊紀
    錄，然甘舜欽僅擷取對其有利之部分，而未提出完整之訊息
    云云。惟細繹前揭通訊軟體訊息內容，可見其內容、語意前
    後連貫、順暢，核無被告所指之擷取之情；另被告於原審審
    理時尚明確表示，其對前揭訊息內容並無意見等語（原審易
    字卷第190頁），甚該訊息既為被告與甘舜欽之聯繫內容，
    苟有被告所指陳之情，被告大可將完整之訊息內容提出俾利
    還己清白，然其均未為之，僅以空言置辯。此外，參照證人
    賴沛宗前揭亦稱，該等訊息內容，確有部分係被告當初予其
    觀看之內容，可徵被告所辯，純為卸責捏虛之詞，洵無可採
    。
三、從而，被告所辯之詞，俱不足採，其犯行事證明確，洵堪認
    定，應依法論科。
四、論罪：
    核被告所為，係犯刑法第335 條第1 項之侵占罪。
五、原審以被告罪證明確，適用刑法第335 條第1 項、第41條第
    1 項前段、第38條之1 第5 項，刑法施行法第1 條之1 第1 
    項、第2 項前段（被告行為後，刑法第335條第1項雖經立法
    院於108年12月3日修正，並經總統於同月25日公布，於同月
    27日生效，惟本次修正僅係將刑法施行法第1條之1第2項罰
    金數額提高30倍之規定予以明文化，直接將加乘倍數後之罰
    金數額規定於該條文，因均不涉及犯罪範圍或加重、減輕之
    變更，故無庸為新舊法比較，原判決雖未及說明，但對判決
    結果並無影響），審酌被告明知前揭汽車係向告訴人所承租
    ，於租賃期限屆滿後即應將該車返還告訴人，竟將該車侵占
    入己，拒不歸還，所為自應予以非難，犯後復飾詞否認犯行
    ，未見真切之悔意，兼衡其素行、教育程度、家庭與經濟狀
    況、生活狀況、犯罪之動機、目的、手段、侵占財物之價值
    ，及其已與告訴人達成調解，有原審法院108 年5 月23日10
    8 年司附民移調字第815 號調解筆錄1 份在卷為憑等一切情
    狀，量處拘役50日，並諭知易科罰金之折算標準，並說明：
    被告所侵占之前揭車輛，已由警方尋獲並發還告訴人乙情，
    業經證人姚學士於警詢及偵查中證述明確（偵卷第25頁、第
    118 頁），並有贓物認領保管單1 紙可考（偵卷第39頁），
    依刑法第38條之1 第5 項規定，不予宣告沒收或追徵。核其
    認事用法俱無違誤，量刑尚屬允當。被告上訴執前詞否認犯
    行，要無可採，已如前述，是其上訴無理由，應予駁回。
據上論斷，應依刑事訴訟法第368條，判決如主文。
本案經檢察官陳佳秀到庭執行職務。    
中　　華　　民　　國　 109　　年　　3 　　月　　11　　日
                  刑事第二十五庭審判長法　官  宋松璟
                                      法　官  黃翰義
                                      法　官  陳彥年
以上正本證明與原本無異。
不得上訴。
                                      書記官  彭秀玉
中　　華　　民　　國　　109 　年　　3 　　月　　11　　日